ACORDAO-COMPLETO-2337196

ACÓRDÃO 174/2019 ATA 1/2019 - PRIMEIRA CÂMARA

VISTOS, relatados e discutidos estes autos da Tomada de Contas Especial deflagrada pelo Ministério da Cultura, em desfavor do Ipad e do Sr. Valdemar Vieira de Melo, ex-Diretor-Presidente do referido Instituto, relativamente aos Convênios 374/2001 (Siafi 430458, peça 2, p. 17-33)  e 375/2001 (Siafi 430447, peça 2, p. 317-34) .
ACORDAM os Ministros do Tribunal de Contas da União, reunidos na Sessão da 1ª Câmara, ante as razões expostas pelo Relator, em:
9.1. com fundamento nos arts. 1º, inciso I, 16, inciso III, alínea c, 19, caput, e 23, inciso III, da Lei n. 8.443/1992, julgar irregulares as contas do Sr. Valdemar Vieira de Melo e do Instituto Ipad, condenando-os, em solidariedade, ao recolhimento das importâncias originárias abaixo discriminadas, com a fixação do prazo de 15 (quinze) dias, a contar das notificações, para comprovarem, perante o Tribunal (art. 214, inciso III, alínea a, do Regimento Interno) , o recolhimento das dívidas ao Tesouro Nacional, atualizadas monetariamente e acrescidas dos juros de mora devidos, calculados a partir das respectivas datas até a do respectivo recolhimento, na forma da legislação em vigor:
	Valor Original 
	Data da Ocorrência 

	R$ 19.200,00
	28/12/2001

	R$ 20.000,00
	28/12/2001

9.2 autorizar, caso requerido, nos termos do art. 26 da Lei n. 8.443/1992, c/c o art. 217 do Regimento Interno do Tribunal, o parcelamento da dívida constante deste Acórdão em até 36 (trinta e seis) parcelas mensais e sucessivas, sobre as quais incidirão os correspondentes acréscimos legais (débito: atualização monetária e juros de mora) , esclarecendo aos responsáveis que a falta de pagamento de qualquer parcela importará no vencimento antecipado do saldo devedor, sem prejuízo das demais medidas legais;
9.3 autorizar, desde logo, nos termos do art. 28, inciso II, da Lei 8.443/1992, a cobrança judicial da dívida, caso não atendidas as notificações;
9.4 encaminhar cópia deste Acórdão à Procuradoria da República no Estado do Pernambuco, nos termos do § 3º do art. 16 da Lei n. 8.443/1992 c/c o § 7º do art. 209 do RI/TCU.

Tomada de Contas Especial deflagrada pelo Ministério da Cultura, em desfavor do Ipad e do Sr. Valdemar Vieira de Melo, ex-Diretor-Presidente do referido Instituto, relativamente aos Convênios 374/2001 e 375/2001, celebrados para obras de reforma em Olinda/PE.

Primeira Câmara

Instituto Ipad (02.197.495/0001-16).

3. Entidade: Instituto Ipad (02.197.495/0001-16).

13.1. Ministros presentes: Benjamin Zymler (na Presidência) e Raimundo Carreiro.
13.2. Ministro-Substituto convocado: Marcos Bemquerer Costa (Relator).

MARCOS BEMQUERER

Trata-se da Tomada de Contas Especial instaurada pelo Ministério da Cultura, em desfavor do Instituto Ipad e do Sr. Valdemar Vieira de Melo, ex-Diretor-Presidente, relativamente a dois ajustes assinados entre o aludido Ministério e o Ipad: Convênios 374/2001 – GCPRO/SMAC/FNC/Pronac 01-8431 (Siafi 430458, peça 2, p. 17-33)  e 375/2001 – SPMAP/CGPRO/FNC/Pronac 01-8433 (Siafi 430447, peça 2, p. 317-34) .
2.	O Convênio 374/2001­GCPRO/SMAC/FNC/Pronac 01-8431 (Siafi 430458) foi firmado visando à “Recuperação e Reforma do Cine Olinda/PE”, no valor de R$ 375.000,00, sendo R$ 75.000,00 de contrapartida do convenente, e R$ 300.000,00 a cargo do concedente, transferidos por meio da Ordem Bancária 2001OB001675, de 28/12/2001, de R$ 300.000,00 (Peça 2, p. 37) , com vigência de 21/12/2001 a 28/02/2002.
3.	O Convênio 375/2001­ SPMAP/CGPRO/FNC/Pronac 01-8433 (Siafi 430447) objetivava a “Recuperação e Reforma do Forte Pau Amarelo para Implantação de um Centro Cultural em Paulista/PE” e foi firmado no importe de R$ 100.000,00, sendo R$ 20.000,00 de contrapartida do convenente, e R$ 80.000,00 a cargo do concedente, repassados pela Ordem Bancária 2001OB001679, de 28/12/2001, na importância de R$ 80.000,00 (Peça 2, p. 337) , com vigência de 20/12/2001 a 28/02/2002.
4.	De acordo com o histórico indicado na peça 15, elaborada pela Secex/TCE, foi impugnada parte das despesas realizadas,  R$ 19.200,00 (Conv. 374/2001) e R$ 20.000,00 (Conv. 375/2001) , em razão das seguintes constatações:
“4.	Com relação ao Convênio 374/2001, foram elaborados os seguintes documentos pelo MinC – Ministério da Cultura:
	Relatório de fiscalização 067/2002, de 13/12/2002 (Peça 2, p. 347-52) , demandando a apresentação da prestação de contas final do Convênio 375/2001, tendo em vista que a vigência expirou em 28/2/2002;
	Informação 218/2007, de 6/7/2007 (Peça 2, p. 101/10) , e Informação 065/2008, de 27/5/2008 (Peça 2, p. 165-72) , concluindo pela necessidade de apresentação de documentação complementar, em conformidade com a Nota Técnica 769/CGU (Peça 2, p. 135-64) , que apontou a impugnação de despesas no montante de R$ 19.200,00, em favor da Elos Produção de Eventos, empresa da coordenadora de eventos culturais do próprio Ipad;
	Parecer TCE 049/2008, de 17/10/2008 (Peça 2, p. 201-6) , sugerindo a instauração de tomada de contas especial;
5.	Com relação ao Convênio 375/2001, foram elaborados os seguintes documentos pelo MinC – Ministério da Cultura:
	Informação 216/2007, de 6/6/2007 (Peça 2, p. 393-402) , concluindo pela necessidade de apresentação de documentação complementar;
	Informação 66/2008, de 27/5/2008 (Peça 3, p. 83-94) , em conformidade com a Nota Técnica 769/CGU, propondo o encaminhamento do Relatório de Fiscalização CGU 195506, recomendando a glosa de R$ 20.000,00 por inidoneidade da documentação apresentada, para que o convenente se manifeste, já que foi apresentada ‘fotocópia do cheque 900043, de 01/08/03, no mesmo valor da nota fiscal, da conta corrente vinculada ao convênio Siafi nº 382998 (...) , cuja vigência havia sido encerrada no ano de 2000’, e ‘no extrato da conta corrente não foi identificado o saque ou a compensação do referido cheque, evidenciando inidoneidade do documento comprobatório da despesa’;
	Parecer 106/2008, de 20/10/2008 (Peça 3, p. 125-32) , propondo a aprovação parcial no valor de R$ 82.532,03 e a instauração de Tomada de Contas Especial no valor de R$ 20.000,00 do Convênio 375/2001; 	Parecer TCE 11/2009, de 2/4/2009 (Peça 3, p. 145-50) , sugerindo a instauração da Tomada de Contas Especial do Convênio 375/2001”.
5.	Conforme extrato de pesquisa no sistema dos Correios e Aviso de Recebimento (AR) indicada pela Secex/TCE, há comprovação de que os responsáveis receberam os ofícios de notificação enviados pelo Ministério da Cultura, conforme expedientes das peças 2 e 3.
6.	O Ipad, por meio do documento de peça 3, p. 119-24, assinado pelo Sr. Valdemar Vieira de Melo e pelo Sr. Antônio Fernando de Oliveira Barros, atual Presidente da instituição, manifestou-se a respeito das irregularidades verificadas na execução dos convênios celebrados com o Ministério da Cultura, dentre os quais os de número 374 e 375/2001, reconhecendo, assim, a reprovação das contas que lhes foi imputada.
7.	Nada obstante, ante o não saneamento das irregularidades apontadas e a não devolução dos recursos, instaurou-se esta Tomada de Contas Especial. 
8.	Trago, a seguir, parte da instrução técnica objeto da peça 15, relativamente aos procedimentos processuais, citações promovidas e análises pertinentes, fazendo-se os ajustes de forma devidos:
“13.	No Relatório Complementar Consolidado de Tomada de Contas Especial 067/2011 (Peça 4, p. 15-20) , concluiu-se que o prejuízo importaria no valor original de R$ 19.200,00 - Convênio 374/2001­GCPRO/SMAC/FNC/Pronac 01-8431 (Siafi 430458) , e R$ 20.000,00 - Convênio 375/2001­GCPRO/SMAC/FNC/Pronac 01-8433 (Siafi 430447) , imputando-se a responsabilidade ao Ipad (CNPJ: 02.197.495/0001-16) e ao Sr. Valdemar Vieira de Melo (CPF: XXX.075.374-XX) , Diretor-Presidente do Ipad, ante a  impugnação parcial  das  despesas dos referidos convênios.
14.	O Relatório de Auditoria 553/2017 da Controladoria Geral da União (Peça 4, p. 26-9) também chegou às mesmas conclusões. Após serem emitidos o Certificado de Auditoria, o Parecer do Dirigente e o Pronunciamento Ministerial (Peça 4, p. 30-9) , o processo foi remetido a esse Tribunal. 
15.	Em cumprimento ao Despacho exarado pelo Sr. Secretário de Controle Externo de Tomada de Contas Especial (Peça 8, p. 1) , foram expedidos os Ofícios 0718 e 0719/2018, de 21/7/2018 (Peças 9 e 10, p. 1-7) , por meio dos quais o Sr. Valdemar Vieira de Melo (CPF: XXX.075.374-XX) , ex-Diretor-Presidente do Ipad, e esse Instituto (CNPJ: 02.197.495/0001-16) , foram instados a apresentar alegações de defesa quanto às irregularidades constatadas no âmbito dos convênios em tela, ou a recolher aos cofres do Tesouro Nacional as quantias indicadas.  
16.	Devidamente cientificados, conforme atestam os ARs de 2/8/2018 (Peças 11 e 12, p. 1) , os responsáveis, ainda assim, não apresentaram suas defesas, tampouco recolheram a quantia indicada, podendo, portanto, ser considerados revéis pelo Tribunal, para todos os efeitos, dando-se prosseguimento ao processo, nos termos do § 3º do art. 12 da Lei 8.443/1992.
EXAME TÉCNICO 
17.	(...) 
18.	Como informado no item 16 da presente instrução, os responsáveis, apesar de regular e devidamente notificados pelo Tribunal, não fizeram encaminhar suas alegações de defesa, tampouco recolheram a quantia indicada.
19.	Não obstante, nos processos do TCU, a revelia não leva à imediata presunção de que seriam verdadeiras todas as imputações levantadas contra os responsáveis, diferentemente do que ocorre no processo civil, em que a revelia do réu opera a presunção da verdade dos fatos narrados pelo autor. Dessa forma, a avaliação da responsabilidade do agente não pode prescindir da prova existente no processo ou para ele carreada. 
20.	Ao não apresentar sua defesa, o responsável deixa de produzir prova da regular aplicação dos recursos sob sua responsabilidade, em afronta às normas que impõem aos gestores públicos a obrigação legal de, sempre que demandados pelos órgãos de controle, apresentar os documentos que demonstrem a correta utilização das verbas públicas, a exemplo do contido no art. 93 do Decreto-lei 200/1967. (...) .
21.	Mesmo as alegações de defesa não tendo sido apresentadas, considerando o princípio da verdade real que rege esta Corte, procurou-se buscar, em manifestações de ambas as partes na fase interna desta Tomada de Contas Especial, a existência de algum argumento que pudesse ser aproveitado a seu favor.	
22.	Conforme mencionado no item 11 desta instrução, o Ipad, por meio do documento de peça 3, p. 119-24, assinado pelo próprio Sr. Valdemar Vieira de Melo e também pelo Sr. Antônio Fernando de Oliveira Barros, manifestou-se a respeito das irregularidades verificadas na execução de diversos convênios celebrados com o Ministério da Cultura, dentre os quais os de número 374 e 375/2001, reconhecendo a ocorrência das pendências, afirmando que (...) [a funcionária responsável pelo atendimento das diligências, prestar contas e atender todas as determinações deste Ministério foi desligada e não era do nosso conhecimento as pendências apontadas]; assim, com o objetivo de regularizar as pendências desta entidade e ter condições de atender todas as exigências deste Ministério, (…) ficou decidido contratar com urgência uma empresa de Auditoria para examinar todos os projetos e verificar (...) quais foram os motivos que levaram ao não atendimento das diligências e das prestações de contas em sua totalidade, complementando-as e inclusive, se fosse o caso, promovesse a restituição de recursos, para que [este assunto] fosse definitivamente resolvido.
23.	Ao final, o Ipad requer a suspensão da inadimplência, bem como a concessão de 90 (noventa) dias de prazo para a conclusão dos trabalhos a serem levados a efeito pela referida empresa de auditoria, além da possibilidade de juntada posterior de documentos, perícias e realização de possíveis diligências.
24.	Como se constata do teor da manifestação supratranscrita, o próprio Ipad reconhece a existência de irregularidades em diversos ajustes celebrados com o MinC, assumindo, inclusive, ante o desligamento de funcionários especializados, a necessidade de contratação de empresa de auditoria externa com vistas à devida identificação e solução, atestando, assim, a sua efetiva ocorrência.
25.	E, no presente caso, conforme mencionado nos itens 4 e 5, por meio das Informações 216/2007, de 6/6/2007 (Peça 2, p. 393-402) , e 66/2008, de 27/5/2008 (Peça 3, p. 83-94) , do Parecer 106/2008, de 20/10/2008 (Peça 3, p. 125-32) e do Parecer TCE 11/2009, de 2/4/2009 (Peça 3, p. 145-50) , foram impugnadas despesas referentes ao Convênio 375/2001 no valor de R$ 20.000,00, em razão da inidoneidade da documentação comprobatória, uma vez ter sido apresentada ‘fotocópia do cheque 900043, de 1º/08/2003, no mesmo valor da nota fiscal, da conta corrente vinculada ao convênio Siafi 382998 (...) , cuja vigência havia sido encerrada no ano de 2000’, e ‘no extrato da conta corrente não foi identificado o saque ou a compensação do referido cheque, evidenciando inidoneidade do documento comprobatório da despesa’.
26.	Já no caso do Convênio 374/2001, a despesa impugnada referia-se à contratação de empresa pertencente a um de seus dirigentes, no caso, a empresa Elos Produção de Eventos, da coordenadora de eventos culturais do próprio Ipad, o que não condiz com os princípios da moralidade e da impessoalidade impressos no caput do art. 37 da Constituição Federal, levando à sua pronta rejeição.
27.	E o mesmo deve se dar com as despesas impugnadas no âmbito do Convênio 375/2001, já que atinentes a outro ajuste, no caso o de Siafi 382998, encerrado ainda antes da celebração do próprio convênio sob análise, confirmando, de pronto, a inidoneidade documental apontada pelo Ministério da Cultura (...) .
28.	Em adendo, cumpre registrar que a apresentação de documentação idônea, nos moldes definidos pela legislação, inclui-se como obrigação essencial de quem gere recursos públicos, com vistas à comprovação da sua boa e regular aplicação, impondo, de per si, a aplicação de multa pelo Tribunal, ante o seu não cumprimento.
29.	Vale ressaltar que a pretensão punitiva do TCU, conforme Acórdão 1441/2016-TCU-Plenário, que uniformizou a jurisprudência acerca dessa questão, subordina-se ao prazo geral de prescrição indicado no art. 205 do Código Civil, que é de 10 anos, contado da data de ocorrência da irregularidade sancionada, nos termos do art. 189 do Código Civil, sendo este prazo interrompido pelo ato que ordenar a citação, a audiência ou a oitiva do responsável. 
30. 	No caso em exame, registre-se a ocorrência da prescrição, uma vez que a liberação dos recursos ocorreu em 28/12/2001 e o ato de ordenação da citação ocorreu apenas em 21/07/2018, recebido pelo responsável em 02/08/2018”.
9.	Conclui a unidade instrutiva que, em se tratando de processo em que a parte interessada não se manifestou acerca das irregularidades imputadas, não há elementos para que se possa efetivamente aferir e reconhecer a ocorrência de boa-fé na conduta dos responsáveis, podendo este Tribunal, desde logo, proferir o julgamento de mérito pela irregularidade das contas, conforme nos termos dos §§ 2º e 6º do art. 202 do RI/TCU (Acórdão 2064/2011-TCU-Primeira Câmara, Relator Ministro Ubiratan Aguiar; 6.182/2011 – 1ª Câmara, Relator Ministro Substituto Weder de Oliveira; 4.072/2010 – 1ª Câmara, Relator Valmir Campelo; 731/2008 – Plenário, Relator Ministro Aroldo Cedraz; e 1.189/2009 – 1ª Câmara, da minha relatoria) .
10.	Alfim, é apresentada, de forma uníssona e no essencial (peças 15 a 17) , proposta no sentido de este Tribunal:
	10.1 julgar irregulares, nos termos dos arts. 1º, inciso I, 16, inciso III, alínea c, da Lei 8.443/1992, as contas do Sr. Valdemar Vieira de Melo, ex-Diretor-Presidente do Ipad, e condená-lo, solidariamente com o Instituto ao pagamento das quantias a seguir especificadas, com a fixação do prazo de quinze dias, a contar da notificação, para comprovarem, perante o Tribunal (art. 214, III, a, do Regimento Interno) , o recolhimento ao Tesouro Nacional, atualizada monetariamente e acrescida dos juros de mora, calculados a partir das datas discriminadas, até a data do recolhimento, na forma prevista na legislação em vigor: 
	Valor Original 
	Data da Ocorrência 

	R$ 19.200,00
	28/12/2001

	R$ 20.000,00
	28/12/2001

	10.2 autorizar, desde logo, nos termos do art. 28, inciso II, da Lei 8.443/1992, a cobrança judicial das dívidas caso não atendida a notificação, assim como, se requerido, com fundamento no art. 28, inciso I, da Lei 8.443, de 1992 c/c o art. 217, §§ 1º e 2º do Regimento Interno, o parcelamento da dívida em até 36 parcelas, incidindo sobre cada parcela, corrigida monetariamente, os correspondentes acréscimos legais;
	10.3 enviar cópia do Acórdão a ser prolatado, bem como do Relatório e do Voto que o fundamentarem, à Procuradoria da República no Estado de Pernambuco, nos termos do § 3º do art. 16 da Lei 8.443/1992 c/c o § 7º do art. 209 do Regimento Interno do TCU, para adoção das medidas cabíveis; 
	10.4 enviar cópia do Acórdão que vier a ser proferido à Secretaria Federal de Controle Interno e aos responsáveis, para ciência, informando que a presente deliberação, acompanhada do Relatório e do Voto que a fundamenta, está disponível para a consulta no endereço www.tcu.gov.br/acordaos, além de esclarecer que, caso requerido, o TCU poderá fornecer sem custos as correspondentes cópias, de forma impressa.
11.	O Ministério Público de Contas, representado pelo Subprocurador-Geral Paulo Soares Bugarin, acompanha a proposição acima, sugerindo apenas o julgamento das contas do Instituto Ipad, também pela irregularidade (peça 18) .
	É o Relatório.

não há.

Subprocurador-Geral Paulo Soares Bugarin.

TOMADA DE CONTAS ESPECIAL. DOIS CONVÊNIOS FIRMADOS COM O MINISTÉRIO DA CULTURA PARA OBRAS DE REFORMA EM OLINDA/PE. NÃO COMPROVAÇÃO DA BOA E REGULAR APLICAÇÃO DE PARTE DOS RECURSOS. IMPRESTABILIDADE DO DOCUMENTO APRESENTADO. CONTRATAÇÃO DE EMPRESA DE PROPRIEDADE DA COORDENADORA DE EVENTOS CULTURAIS DO PRÓPRIO CONVENENTE. CITAÇÃO DOS RESPONSÁVEIS. REVELIA. IRREGULARIDADE DAS CONTAS, COM A CONDENAÇÃO AO PAGAMENTO SOLIDÁRIO DO DÉBITO. PRESCRIÇÃO DA PRETENSÃO PUNITIVA.

TOMADA DE CONTAS ESPECIAL (TCE)

Secretaria de Controle Externo de Tomada de Contas Especial - Secex/TCE.

Em exame a Tomada de Contas Especial deflagrada pelo Ministério da Cultura, em desfavor do Instituto Ipad e do Sr. Valdemar Vieira de Melo, ex-Diretor-Presidente do referido Instituto, relativamente aos Convênios 374/2001 (Siafi 430458, peça 2, p. 17-33)  e 375/2001 (Siafi 430447, peça 2, p. 317-34) .
2.	O Convênio 374/2001 foi assinado entre o aludido Ministério e o Ipad, visando à “Recuperação e Reforma do Cine Olinda/PE”, no valor total de R$ 375.000,00, sendo R$ 300.000,00 a cargo do Ministério da Cultura e R$ 75.000,00 de contrapartida do convenente.	
3.	O outro ajuste, o Convênio 375/2001, objetivava a “Recuperação e Reforma do Forte Pau Amarelo para Implantação de um Centro Cultural em Paulista/PE” e foi firmado no importe de R$ 100.000,00 (R$ 80.000,00 do concedente e R$ 20.000,00 do convenente) .
4.	Foi impugnada parte das despesas realizadas, nas quantias de R$ 19.200,00 (Conv. 374/2001) e R$ 20.000,00 (Conv. 375/2001) , em razão das seguintes constatações, após fiscalizações da então Controladoria-Geral da União, apontadas na Nota Técnica 769/CGU (peça 2, p. 135-64) :
	4.1 Conv. 374/2001: realização de pagamentos, no importe de R$ 19.200,00, em favor da Elos Produção de Eventos, empresa de propriedade da coordenadora de eventos culturais do próprio Ipad, o que fere os princípios constitucionais da impessoalidade e da moralidade;
	4.2 Conv. 375/2001: imprestabilidade da documentação apresentada na prestação de contas, uma vez que foi inserida cópia de cheque datado de 1º/08/2003, no valor de R$ 20.000,00, relacionado à conta corrente vinculada a outro ajuste (Convênio 382.998) , cuja vigência já havia se encerrado no ano de 2000.
5.	Neste Tribunal, a Secex/TCE providenciou, por delegação de competência, a citação do Instituto Ipad e do dirigente responsável pela celebração das avenças, Sr. Valdemar Vieira de Melo, pela não comprovação da boa e regular aplicação da verba federal transferida mediante os referidos instrumentos, na forma dos expedientes das peças 9 e 10, dadas as ocorrências identificadas em cada um dos ajustes.
6.	Devidamente cientes das citações deste Tribunal, os responsáveis não encaminharam alegações de defesa, tampouco o comprovante de recolhimento do débito quantificado, caracterizando-se a revelia prevista no art. 12, § 3º, da Lei 8.443/1992.
7.	Em decorrência, a Secex/TCE e o Ministério Público de Contas são uniformes no entendimento acerca da ausência de elementos bastantes nestes autos para descaracterizar as ocorrências indicadas nos ofícios citatórios.
8.	A unidade instrutiva sugere a irregularidade das contas do Sr. Valdemar Vieira de Melo, com a sua condenação ao débito quantificado, abstendo-se da proposta de multa, uma vez que já teria ocorrido a prescrição da pretensão punitiva, no caso em comento. 
9.	O MP/TCU endossa o encaminhamento sugerido e acresce a proposta de julgamento das contas do Ipad, também pela irregularidade.  
10.	À vista do contido neste feito, acolho as conclusões dos pareceres precedentes e a proposta de mérito alvitrada pela unidade técnica, com os ajustes oferecidos pela Procuradoria, com algumas observações adicionais.
11.	Após notificações do Ministério da Cultura, o Ipad, por meio do documento de peça 3, p. 119-24, assinado em 15/10/2008 pelo Sr. Valdemar Vieira de Melo e pelo Sr. Antônio Fernando de Oliveira Barros, Presidente sucessor da instituição, manifestou-se a respeito da situação relacionada a oito ajustes firmados com o mesmo órgão, todos objeto de Tomadas de Contas Especiais, dentre esses os Convênios 374 e 375, de 2001, em debate neste feito.
12.	De acordo com o referido expediente, considerando que o funcionário responsável pelas prestações de contas havia sido desligado do quadro da entidade e que os problemas detectados não eram do conhecimento dos dirigentes, seria necessário contratar empresa de auditoria para examinar os projetos e documentos pertinentes, para buscar as soluções das pendências e apresentá-las a este Tribunal.
13.	Assim, foi solicitada, à época, a suspensão da inadimplência cadastrada no Cadastro de Inadimplentes – Cadin, assim como a concessão do prazo de 90 dias para a conclusão dos trabalhos da auditoria retromencionada. 
14.	Nada obstante o anúncio de providências pelos responsáveis, ainda na fase pretérita, não houve o encaminhamento ao MinC dos elementos noticiados, silêncio que também se verificou nesta Corte de Contas, após as citações promovidas, não havendo esclarecimentos para as ocorrências suscitadas.
15.	Desse modo, devem as contas dos dois responsáveis, o Ipad e seu representante legal, ser julgadas irregulares, com a condenação solidária ao pagamento da dívida quantificada.
16.	Sobre a aplicação da multa prevista na Lei 8.443/1992, concordo com a constatação da prescrição da pretensão punitiva, considerando as diretrizes do Acórdão 1441/2016-TCU-Plenário e a regra do direito intertemporal, prevista no art. 2.028 do Código Civil, de 11/01/2003, uma vez que os fatos se deram à época do Código de 1916 (“Serão os da lei anterior os prazos, quando reduzidos por este Código, e se, na data de sua entrada em vigor, já houver transcorrido mais da metade do tempo estabelecido na lei revogada”) .
17.	Como o ato ordinatório deste Tribunal somente ocorreu em 21/07/2018, comprova-se a ocorrência da aludida prescrição, neste feito, cabendo, a propósito, ressaltar as seguintes observações:
	17.1. nos casos de não comprovação da regular aplicação dos recursos repassados mediante convênios ou instrumentos similares, como a situação em exame, a data limite para entrega da prestação de contas final assinala o marco inicial da contagem do prazo decenal de prescrição da pretensão punitiva do TCU (Acórdãos 10.145/2017, da minha relatoria, e 3.749/2018, da relatoria da Min. Ana Arraes, ambos desta 2ª Câmara, entre outros julgados) ;
	17.2 considerando que, de acordo com os documentos da peça 2, o prazo para as devidas prestações de contas dos dois ajustes ora em comento seria correspondente a 60 dias após o término das vigências, o marco inicial que se discute seria 29/04/2002 (e não 28/12/2001, como assere a unidade instrutiva) , constatação que não prejudica a conclusão antes mencionada.
	Dessarte, voto por que seja adotada a Deliberação que ora submeto a este Colegiado.
		
		T.C.U., Sala das Sessões, em 29 de janeiro de 2019.  
MARCOS BEMQUERER COSTA
Relator